臺灣板橋地方法院民事判決　　　　　　　　　　　　九十二年度訴字第二００五號
　　原　　　告　甲○○
　　訴訟代理人　黃秋雄律師
　　被　　　告　乙○○
右當事人間請求侵權行為損害賠償事件，原告提起刑事附帶民事訴訟，經刑事庭以九
十二年交附民字第八三號裁定移送前來，本院於民國九十三年三月二十五日言詞辯論
終結，判決如下：
    主    文
被告應給付原告新台幣貳佰貳拾柒萬玖仟陸佰壹拾玖元及自民國九十二年五月三日起
至清償日止按年息百分之五計算之利息。
原告其餘之訴駁回。
訴訟費用由被告負擔百分之七十六；餘由原告負擔。
本判決原告勝訴部分於原告以新台幣柒拾陸萬元供擔保後，得假執行。
原告其餘假執行之聲請駁回。
    事    實
甲、原告方面：
  一、聲明：
      (一)被告應給付原告新台幣（下同）二百九十七萬四千五百二十四元及自民國（
        下同）九十一年六月一日起至清償日止，按年息百分之五計算之利息。
      (二)原告願供擔保請准宣告假執行。
  二、陳述：
      (一)緣被告於九十一年五月十二日晚間十時十分許，騎乘車號ＧＦＦ－○九五號
        重型機車，沿台北縣樹林市鎮○街由山佳往樹林方向行駛時，本應於行車時
        注意前方狀況，並隨時採取必要之安全措施，然其於行至台北縣樹林市鎮○
        街三五九號前時，卻疏於前方尚有原告及友人黃坤進正行走於上開地點，竟
        以超過市區限速五十公里之規定，以時速約六十公里之速度，在無任何煞車
        之情形下直接撞擊原告及友人黃坤進，肇致原告受有頭部外傷、顱內硬腦膜
        外血腫及腦挫傷性出血等傷害，經緊急送往台北縣樹林仁愛醫院，兩度以開
        顱手術取出血塊後，仍造成原告右側肢無力、右側腦神經受損、右眼動眼神
        經麻庳、言語遲緩等後遺症。被告前開過失傷害事實，為被告於刑事案件警
        訊、偵查及審理時所自承，並經台灣省台北縣區車輛行車鑑定委員會鑑定屬
        實及鈞院以九十二年交易字第二六四號判決確定在案，足堪認被告確有不法
        侵害原告身體健康之事實存在。惟嗣後被告始終以資力有限為由，拒絕和解
        條件之後續協商。為此，爰依侵權行為之法律關係提起本訴，請求被告給付
        如聲明所示之金額及利息。
      (二)茲將請求之損害賠償金額分述如左：
        (1)減少勞動能力之損害：
          原告腦部因被告之侵權行為，雖經仁愛醫院於九十一年五月十三日車禍發
          生後緊急施以開顱手術而免於生命危險，然原告出院後，經一年之復建與
          休養，始終無法痊癒，嗣經花蓮縣政府指定之鑑定醫療機構進行鑑定，鑑
          定結果為中度精神障礙，並由花蓮縣政府核發中華民國身心障礙手冊，再
          參以仁愛醫院九十二年六月三日所出具之原告無法回復正常勞動工作之診
          斷證明書，應可判斷原告所受傷害係屬勞工保險局依勞工保險條例第五十
          三條所制定之勞工保險給付標準表中神精障害項目第八項，殘廢等級為第
          七級，故綜合判斷其喪失勞動能力程度為百分之六九點二一。復參之原告
          現為三十二歲，以一般退休年齡為六十歲計算，尚有二十八年之勞動年數
          ，再以原告九十年度綜合所得二十萬七千六百一十六元為計算基準，依霍
          夫曼計算法扣除中間利息後，被告應一次給付原告所受減少勞動能力之損
          害為二百四十七萬四千五百二十四元。
        (2)精神慰撫金：
          原告經此重創，大腦高級功能受損，反應遲鈍，視野缺損，做任何事無定
          力不能持久，久則頭痛炫暈，且原告之妻亦因此離家出走迄今下落不明，
          留下兩個小孩，原告之傷痛又何僅皮肉，精神上之痛苦更難筆墨，爰請求
          給付慰撫金五十萬元以俾彌補。
  三、證據：提出仁愛醫院診斷證明書五紙、中華民國身心障礙手冊乙份、勞工保險
      殘廢給付標準表節本及個殘廢等級喪失或減少勞動能力比率表乙紙、九十年度
      綜合所得稅結算申報書收執聯乙份（均影本）、在職證明書正本乙紙為證。
乙、被告方面：
  一、聲明：駁回原告之訴及其假執行之聲請。
  二、陳述：原告請求之金額太高，之前已支付原告十萬元，現在已無力償還，且原
            告當時與朋友係喝醉酒走在馬路中間，才會遭被告撞傷，這件車禍原告
            亦有過失。
丙、本院依職權向仁愛醫院醫院查詢被告治療、復原情形、有無痊癒可能、可否從事
    受傷前之工作及符合何殘廢等級與項目；並依職權調取被告財產所得明細及向財
    政部臺灣省北區國稅局臺北縣分局調取被告九十一年度綜合所得稅申報及核定資
    料。
    理    由
一、被告經合法通知，未於最後言詞辯論期日到場，經核無民事訴訟法第三百八十六
    條各款所列情形，爰依原告之聲請，由其一造辯論而為判決。
二、原告主張：被告於九十一年五月十二日晚間十時十分許，騎乘車號ＧＦＦ－○九
    五號重型機車，沿台北縣樹林市鎮○街由山佳往樹林方向行駛時，本應於行車時
    注意前方狀況，並隨時採取必要之安全措施，然其行至台北縣樹林市鎮○街三五
    九號前時，卻疏於前方尚有原告及友人黃坤進正行走於上開地點，竟以時速約六
    十公里之速度，在無任何煞車之情形下，直接撞擊原告，肇致原告受有頭部外傷
    、顱內硬腦膜外血腫及腦挫傷性出血等傷害，經送往仁愛醫院，兩度以開顱手術
    取出血塊後，仍造成原告右側肢無力、右側腦神經受損、右眼動眼神經麻庳、言
    語遲緩等後遺症，爰依侵權行為之法律關係提起本訴。被告則以：之前已給付原
    告十萬元，原告請求之金額太高，伊無力負擔，且本件車禍原告亦有過失等語置
    辯。
三、查原告主張被告於九十一年五月十二日晚間十時十分許，騎乘車號ＧＦＦ－○九
    五號重型機車，沿台北縣樹林市鎮○街由山佳往樹林方向，以六十公里時速超速
    行駛，行至台北縣樹林市鎮○街三五九號前，疏於注意前方尚有原告及友人黃坤
    進正行走於上開地點，致煞車閃避不及而撞擊原告，造成原告受有頭部外傷、顱
    內硬腦膜外血腫及腦挫傷性出血等傷害，並留有右側肢無力、右側腦神經受損、
    右眼動眼神經麻庳、言語遲緩等後遺症等情，業據原告提出診斷證明書五紙為證
    ，復為被告所不爭執，此外並有道路交通事故調查報告表、台灣省台北縣區車輛
    行車事故鑑定委員會鑑定意見書等資料附於刑事庭移送時所檢送之過失傷害刑事
    案卷（含本院九十二年度交易字第二六四號、台灣板橋地方法院檢察署九十一年
    度偵字第一八二八一號影印卷）可稽，自堪信原告之主張為真實，足認被告就本
    件車禍應負過失責任無訛。
四、按因故意或過失，不法侵害他人之權利者，負損害賠償責任，民法第一百八十四
    條第一項前段定有明文；次按，不法侵害他人之身體或健康者，對於被害人因此
    喪失或減少勞動能力或增加生活上之需要時，應負損害賠償責任；又不法侵害他
    人之身體或健康者，被害人雖非財產上之損害，亦得請求賠償相當之金額，民法
    第一百九十三條第一項、第一百九十五條第一項前段分別設有明文規定。查被告
    因過失肇致本件車禍發生，使原告因此受有傷害，被告之過失行為與原告所受傷
    害，二者間復具有相當因果關係，是原告依上開規定，請求被告賠償其損害，洵
    屬有據，惟其所請求之各項金額應否准許，茲分述如后：
    (一)減少勞動能力之損害部分：
      查原告遭受撞擊後，經開顱手術取出血腫，目前視野缺損，記憶力及智力減退
      ，為嚴重外傷之後遺症，經仁醫院鑑定結果屬中度精神殘障，按勞工保險殘障
      給付標準表，應符中樞神經系統機能遺存顯著障害，終身只能從事輕便工作，
      即屬勞工保險殘障給付標準第八項等情，有該院九十三年三月十八日仁醫字第
      九三○六九號函在卷可稽。依勞工保險條例第五十三條所制定之勞工保險殘廢
      給付標準表判別，其殘障等級為七，喪失勞動能力為百分之六九點二一，又原
      告受傷前即九十年度所得為二十萬七千六百一十六元，此有原告所提九十年度
      綜合所得稅結算申報書收執聯附卷可稽；又原告係五十九年十月六日生，受傷
      時年為三十一歲又七月，參酌勞動基準法第五十四條規定強制退休之年齡為六
      十歲，原告應有二十八年又五月之勞動期間，故原告主張依減少勞動能力期間
      為二十八年及每年所得二十萬七千六百一十六元計算減少勞動能力之損害，依
      霍夫曼計算法扣除中間利息後，被告一次給付之金額應為二百五十五萬八千三
      百四十四元（計算式：207616x69.21%x17.00000000=0000000，小數點以下四
      捨五入），為有理由，應予准許。
    (二)精神慰撫金部分：
      查原告因本件車禍腦部受傷，歷經兩次開顱手術，術後遺有大腦高級功能受損
      、反應遲鈍及視野缺損等難以回復之永久性傷害，終身僅能從事輕便工作，已
      如前述，是原告主張其肉體及精神均受有極大痛苦，自堪採信。第查，原告係
      國中畢業，原擔任建築模板技工，年收入約二十萬元；被告則為大學肆業，目
      前服役中，名下無不動產或其他收入，為兩造所自承在卷，並經本院依職權調
      取被告財產所得明細及向財政部臺灣省北區國稅局臺北縣分局調取被告九十一
      年度綜合所得稅申報及核定資料，查閱屬實。本院審酌兩造之身份、地位、經
      濟能力及被告之過失程度嶼原告之傷害程度等一切情狀，認原告請求被告賠償
      精神慰撫金五十萬元，尚屬適當，應予准許。
    (三)綜上所述，原告因本件車禍所受之損害總計為二百九十七萬四千五百二十四元
      （計算式：0000000+500000=0000000）。
五、次按，損害之發生或擴大，被害人與有過失者，法院得減輕賠償金額，或免除之
    ，民法第二百十七條第一項定有明文。此項規定之目的，在謀求加害人與被害人
    間之公平，故在裁判上法院得以職權減輕或免除之（最高法院八十五年度台上字
    第一七五六號判例參照）。而行人應在劃設之人行道行走，在未劃設人行道之道
    路，應靠邊行走，復為道路交通安全規則第一百三十三條所明文。查被告未注意
    車前狀況且超速行駛固為本件車禍肇事主因，惟原告不依規定靠邊行走，竟行走
    於車道上，致超速行駛之被告煞車閃避不及而加以撞擊，足認原告違規行走於車
    道上之行為同為本件車禍肇事原因，從而，被告抗辯原告就本件車禍之發生與有
    過失，應堪採信。本院斟酌前述車禍之肇因，認原告應承擔之過失程度為百分之
    二十，被告之過失程度為百分之八十。本件車禍既係因兩造雙方行為共同成立，
    基於衡平觀念及誠實信用原則，本院自得依前開規定，斟酌原告之過失，減輕被
    告之賠償金額，是依兩造前揭過失程度之比例，原告得請求被告賠償之金額為二
    百三十七萬九千六百一十九元【計算式：0000000-（0000000x20%）=0000000，
    小數點以下四捨五入】。
六、再者，被告抗辯其於本件車禍後已先賠償原告十萬元，此既為原告所不爭執，則
    被告已賠償之十萬元即應自原告得請求之上開損害賠償金額中予以扣除，故被告
    應賠償原告之損害金額應為二百二十七萬九千六百一十九元（計算式：0000000-
    000000=0000000）。
七、末查，給付有確定期限者，債務人自期限屆滿時起，負遲延責任；給付無確定期
    限者，債務人於債權人得請求給付時，經其催告而未為給付，自受催告時起，負
    遲延責任，其經債權人起訴而送達訴狀，或依督促程序送達支付命令，或為其他
    相類之行為者，與催告有同一效力，此為民法第二百二十九條第一二項所明定。
    被告對原告所負本件損害賠償之債，其給付並無確定期限，依前開規定，被告應
    自受催告時起負遲延責任。而被告係於九十二年五月二日收受原告所提起之附帶
    民事訴訟狀繕本，有送達回證在卷可稽，是被告就本件所負之損害賠償債務，其
    法遲延利息即應自收受訴狀繕本之翌日即九十二年五月三日起算，原告請求被告
    給付自九十一年六月一日起至九十二年五月二日止，按年息百分之五計算，為無
    理由，不應准許。
八、綜上所述，原告本於侵權行為之法律關係，請求被告賠償二百二十七萬九千六百
    一十九元及自九十二年五月三日起至清償日止，按年息百分之五計算之利息，為
    有理由，應予准許，逾此範圍之請求，尚非有據，應予駁回。
九、原告陳明願供擔保，聲請宣告假執行，就其勝訴部份，核無不合，爰酌定相當之
    擔保金額宣告之；其餘假執行之聲請，因該部分訴之駁回而失所附麗，應予駁回
    。
十、據上論結，本件原告之訴，為一部有理由，一部無理由，依民事訴訟法第七十九
    條、第三百九十條第二項，判決如主文。
中　　　華　　　民　　　國　　九十三　　年　　　四　　　月　　  八  　　日
                                臺灣板橋地方法院民事第二庭
                                    法  官  程怡怡
右為正本，係照原本作成。
如對本判決上訴，須於判決送達後廿日內向本院提出上訴狀
中　　　華　　　民　　　國　　九十三　　年　　　四　　　月　  　八　  　日
                                    書記官  楊舒惟
